臺灣高雄地方法院刑事判決　　　　　　　　　　 九十三年度訴緝字第一三一號
　　公　訴　人　臺灣高雄地方法院檢察署檢察官
　　被　　　告　乙○○
右列被告因偽造文書等案件，經檢察官提起公訴（八十九年度偵字第二四七九號），
本院適用簡式審判程序判決如左：
    主  文
乙○○連續行使偽造私文書，足以生損害於公眾及他人，累犯，處有期徒刑陸月，如
易科罰金，以參佰元折算壹日。扣案之偽造華信商業銀行信用卡（卡號：0000－
0000－0000－0000號）壹張、錦懿貿易有限公司之信用卡簽帳單上「莊
國壽」之署押貳枚（一式二聯），均沒收之。
    事  實
一、乙○○曾於民國八十五年間，因犯預備殺人罪，經臺灣高雄地方法院判處有期徒
    刑六月確定，甫於八十七年十二月八日執行完畢，仍不知悔改，其因缺錢花用，
    見某報紙分類廣告欄所刊登販賣偽造信用卡之廣告，遂起意購買偽造信用卡以刷
    卡購物詐財，乃於八十九年一月間某日，依廣告上所刊登聯絡電話向某姓名年籍
    不詳綽號「阿虎」之成年男子，雙方相約年月二十一日下午二時許，至位於高雄
    市○○路上之「小騎士炸雞店」見面後，乙○○即以新臺幣（下同）八千元之代
    價，向該綽號「阿虎」之成年男子購買偽造之信用卡一張，該綽號「阿虎」之成
    年男子即交付已由某不詳姓名之成年人於不詳時間、地點，於信用卡背面持卡人
    簽名欄內偽簽「莊國壽」署押之偽造之華信商業銀行ＭＡＳＴＥＲ信用卡（卡號
    ：0000－0000－0000－0000號，該卡號原發卡銀行為寶島商業
    銀行，原持卡人為莊璧君）一張予乙○○。乙○○於取得前揭偽造之信用卡後，
    基於意圖為自己不法所有及行使偽造私文書之犯意，隨即於同日下午三時五十二
    分許，持前開偽造之華信商業銀行信用卡，前往位於高雄縣鳳山市○○路一○九
    號之「星熠寶飾店」（使用特約商店「錦懿貿易有限公司」簽帳單），欲刷卡購
    買價值一萬零五百六十元之金飾時，該店負責人丙○○查覺乙○○行為怪異，乃
    以電話向聯合信用卡處理中心（以下簡稱聯信中心）查詢該卡號結果，知悉乙○
    ○所持之上開信用卡係偽造之信用卡，乃立即報警處理。於警方到達前，聯信中
    心人員為使乙○○不起疑心，乃故意不阻止其刷卡經由連線取得授權碼後，讓乙
    ○○於信用卡簽帳單上偽簽「莊國壽」之署押後（一式二聯，一聯交顧客存查，
    另一聯由特約商店持以向發卡銀行請款），將偽造完成之簽帳單交付予丙○○而
    行使，表示係確由「莊國壽」消費之意思，足生損害於「莊國壽」及信用卡發卡
    銀行對於信用卡授信控管之正確性。惟該「星熠寶飾店」負責人丙○○因於向聯
    信中心查詢時即已知悉乙○○所持者係偽造信用卡，故未受騙而交財物，乙○○
    因而詐騙財物未果。嗣經警據報趕往「星熠寶飾店」當場查獲乙○○，並扣得前
    揭偽造華信商業銀行信用卡一張。
二、案經高雄縣警察局鳳山分局報請臺灣高雄地方法院檢察署檢察官偵查起訴。
    理  由
一、本件被告乙○○所犯係死刑、無期徒刑、最輕本刑為三年以上有期徒刑以外之罪
    ，其於本院準備程序中已就被訴事實為有罪之陳述，經法官告知簡式審判程序之
    旨，並聽取公訴人及被告之意見後，認為宜由受命法官獨任進行簡式審判程序，
    爰依刑事訴訟法第二百七十三條之一第一項規定，裁定由受命法官獨任進行簡式
    審判程序，合先敘明。
二、右揭事實，業據被告乙○○於警詢、偵查及本院審理中均坦承不諱，核與證人即
    「星熠寶飾店」負責人丙○○於警詢及本院審理時之證述及證人即寶島商業銀行
    職員李文盛於警詢中所陳情節相符，並有偽造之華信商業銀行信用卡（卡號：0
    000－0000－0000－0000號）一張、信用卡簽帳單二張、信用卡
    一般交易帳單資料查詢表影本三紙、寶島銀行信用卡申請書影本一紙在卷可資佐
    證，足證被告之自白與事實相符，應堪採信。本案事證已臻明確，被告犯行堪予
    認定。
三、按信用卡係表示持卡人與發卡銀行間所成立之消費付款委託契約，係發卡機關將
    持卡人之個人資料儲存於卡片背面之磁條中，藉以令特約第三人得以辨識持卡人
    之真實性，並表彰發卡機關授權持卡人得持卡向特約第三人消費而不須當場支付
    現金，僅須嗣後依約向發卡機構付款之意思內容之卡片，卡片背面之磁條中，儲
    存以電子、磁性或其他方式無法以人之知覺直接認識之方式所製成之紀錄而供電
    腦處理之用，性質上為電磁紀錄，屬刑法第二百二十條第二項所稱「錄音、錄影
    或電磁紀錄，藉機器或電腦之處理所顯示之聲音、影像或符號，足以為表示其用
    意之證明者，亦同」之準私文書；次按在信用卡背面持卡人簽名處簽名，依特約
    係表示確認該信用卡之持卡人究為何人，與該信用卡上所載錄之持卡人相關電磁
    資料相配合，具有表示信用卡之簽名者於信用卡有效期間內，有權使用該信用卡
    之辨識及證明之意思表示，故為依特約表示一定用意之證明，是若行為人在信用
    卡背面偽造簽名，依刑法第二百二十條第一項規定應屬偽造準私文書；又持卡人
    在信用卡消費簽帳單上簽名後交還特約商店，依該信用卡交易習慣，係表示持卡
    人確認簽帳單上記載之交易標的及金額後，表示負責並向發卡銀行請求撥付消費
    款項予特約商店之意，是該簽帳單含有收據及請款單之性質，核屬刑法第二百十
    條之私文書。另按被告乙○○行為後，刑法增訂第二百零一條之一關於偽造信用
    卡提高處罰刑度之特別規定，已於九十年六月二十日公布施行，增訂之第二百零
    一條之一規定：「意圖供行使之用，而偽造、變造信用卡、金融卡、儲值卡或其
    他相類作為簽帳、提款、轉帳或支付工具之電磁紀錄物之用者，處一年以上七年
    以下有期徒刑，得併科三萬元以下罰金」，與刑法第二百十條、第二百二十條第
    二項之偽造準私文書罪，處五年以下有期徒刑相較，自屬不利於被告，比較新舊
    法之適用，應以刑法第二百十條之規定顯較有利於被告，依刑法第二條第一項但
    書規定，自應適用有利於被告行為時之舊法規定。
四、被告乙○○購得他人已於背面簽妥「莊國壽」姓名之偽造信用卡後持以盜刷消費
    而行使之，核其所為係犯刑法第二百十六條之行使同法第二百二十條、第二百十
    條之行使偽造準私文書罪；被告在簽帳單上偽簽「莊國壽」之署名，核其所為係
    犯刑法第二百十六條、第二百十條之行使偽造私文書罪；被告持偽造信用卡刷卡
    消費詐取財物而未得逞，核其所為係犯刑法第三百三十九條第三項、第一項之詐
    欺取財未遂罪。被告於簽帳單上偽簽「莊國壽」署名之部分行為，應為偽造該私
    文書即簽帳單之全部行為所吸收；而其偽造簽單私文書之低度行為，應為行使該
    偽造簽單私文書之高度行為所吸收，均不另論罪。再被告先後行使偽造信用卡準
    私文書、行使偽造簽帳單私文書之犯行，時間緊接，所犯基本構成要件相同之罪
    ，顯係基於概括犯意反覆為之，應依連續犯之規定，論以一行使偽造私文書罪，
    並加重其刑。又被告上開連續行使偽造私文書、詐欺取財二罪間，具有方法、結
    果之牽連關係，應依刑法第五十五條之規定，從一重之連續行使偽造私文書罪處
    斷。而被告曾於八十五年間，因犯預備殺人罪，經臺灣高雄地方法院判處有期徒
    刑六月確定，甫於八十七年十二月八日執行完畢，有臺灣高雄地方法院檢察署刑
    案資料查註紀錄表、本院被告院內索引紀錄表、臺灣高等法院被告全國前案紀錄
    表在卷足憑。其於五年以內再犯本件有期徒刑以上之罪，為累犯，應依刑法第四
    十七條之規定予加重其刑，並與前開加重遞加之。爰審酌被告不思以正當方法賺
    念，明知該不詳姓名綽號「阿虎」之成年男子所交付之信用卡係屬偽卡，仍持之
    盜刷消費，嚴重危害信用卡之金融交易秩序，更有損於各發卡銀行對信用卡之健
    全管理，並使持卡人無辜承擔信用卡遭盜刷之莫名風險，惟念及被告犯後已坦承
    犯行，且並未因而取得不法財物等一切情狀，量處如主文所示之刑，並諭知易科
    罰金之折算標準，以資懲儆。
四、按沒收為從刑，應附屬於主刑，不生比較輕重之問題。是以行為後法律有變更者
    ，如新法規定之主刑較輕於舊法，或其輕重與舊法完全相同，或僅關於沒收之規
    定有所修正時，自不問其沒收部分之輕重如何，均應依從新之原則，適用裁判時
    之新法；惟若經比較新舊法之主刑輕重，認應依刑法第二條第一項但書適用最有
    利於行為人之舊法時，則依從刑附屬於主刑之原則，自不得將沒收部分予以割裂
    而單獨適用新法之相關規定（最高法院八十七年度臺上字第三三三二號判決意旨
    參照），是本件自應適用舊法之規定。本案扣案之偽造華信商銀銀行信用卡（卡
    號：0000－0000－0000－0000號）一張，係被告向某姓名不詳
    綽號「阿虎」之成年男子所購得，為被告所有，亦經被告供承在卷，應依刑法第
    三十八條第一項第二款之規定，予以宣告沒收；另錦懿貿易有限公司之信用卡簽
    帳單上偽簽之「莊國壽」署押二枚（一聯二式），不問屬於犯人與否，應依刑法
    第二百十九條之規定宣告沒收。至被告所偽造之簽帳單共二聯（一聯為顧客根聯
    、另一聯為特約商店存查聯），被告完成偽造「莊國壽」署押後，持交特約商店
    行使時即被查獲，該特約商店並未將顧客存根聯交於被告，且經扣押在案，是本
    案之信用卡簽帳單非屬被告所有之物，爰均不為沒收之諭知，併此敘明。
據上論斷，應依刑事訴訟法第二百八十四條之一、第二百七十三條之一第一項、二百
九十九條第一項前段，刑法第二項第一項但書、第五十六條、第二百十六條、第二百
二十條第一項、第二項、第二百十條、第二百十九條、第三百三十九條第一項、第三
取金錢，而因一時貪項、第五十五條、第四十七條、第四十一條第一項前段、第三十
八條第一項第二款，罰金罰鍰提高標準條例第一條前段、第二條，判決如主文。
本案經檢察官甲○○到庭執行職務。
中      華      民      國      九十三      年    八    月    二十七    日
                                  臺灣高雄地方法院刑事第十二庭
                                      法  官    王啟明
右正本證明與原本無異。
如不服本判決，應於判決送達後十日內，向本院提出上訴狀。
                                      書記官    陳寰瑛
中    華    民    國      九十三      年      八      月     二十七     日
附錄所犯法條：
中華民國刑法
第  210 條  (偽造變造私文書罪)
            偽造、變造私文書，足以生損害於公眾或他人者，處五年以下有期徒刑。
第  216 條  (行使偽造變造或登載不實之文書罪)
            行使第二百十條至第二百十五條之文書者，依偽造、變造文書或登載不實
            事項或使登載不實事項之規定處斷。
第  220 條  在紙上或物品上之文字、符號、圖畫、照像，依習慣或特約，足以為表示
            其用意之證明者，關於本章及本章以外各罪，以文書論。
            錄音、錄影或電磁紀錄，藉機器或電腦之處理所顯示之聲音、影像或符號
            ，足以為表示其用意之證明者，亦同。
            稱電磁紀錄，指以電子、磁性或其他無法以人之知覺直接認識之方式所製
            成之紀錄，而供電腦處理之用者。
第  339 條  (普通詐欺罪)
            意圖為自己或第三人不法之所有，以詐術使人將本人或第三人之物交付者
            ，處五年以下有期徒刑、拘役或科或併科一千元以下罰金。
            以前項方法得財產上不法之利益或使第三人得之者，亦同。
            前二項之未遂犯罰之。
